臺灣高等法院臺中分院民事裁定
110年度家抗字第31號
抗  告  人  林曉文（即林政宗、楊芊雅之承受訴訟人）

視同抗告人  林明思  
            林明君  
            林宣妤  
            林家慶  
            廖林美代
            顧育菁  
            林喬美  
                       （臺東縣臺東市戶政事務所）                    林信毅（即林政宗、楊芊雅之承受訴訟人）

            林信宏（即林政宗、楊芊雅之承受訴訟人）

            林家禾（即林政宗、楊芊雅之承受訴訟人）
                      住新竹縣○○市○○街0號                      林郁玟    住新北市○○區○○街0段000巷00號0

            林昱仁  
            林郁青  


            林淑貞  
            林瑩如  
            林淑慧    住臺北市○○區○○○路0段000巷00       
                    號0樓
            吳秀華  


相  對  人  中華開發資產管理股份有限公司

法定代理人  李天送  


上列抗告人因與相對人等間分割遺產事件，聲請參加訴訟，對於
中華民國110年3月23日臺灣臺中地方法院109年度家繼訴字第60
號所為裁定提起抗告，本院裁定如下：
    主  文
抗告駁回。
抗告訴訟費用由抗告人負擔。 
    理  由
一、本件被繼承人林施彩雲之繼承人為廖林美代、林富美（其繼
    承人顧育菁、林喬美）、林政宗（其繼承人為林家禾、林曉
    文、林信宏、林信毅）、林耀東（其配偶為吳秀華、代位繼
    承人為林郁玟、林昱仁、林郁青）、林瑞宗（其繼承人為原
    審原告林明思、林明君、林宣妤、林家慶，下稱林明思等4
    人）、林淑貞、林瑩如、林淑慧（拋棄繼承）。原審原告林
    明思等4人於被繼承人林施彩雲死亡後，先對林施彩雲其餘
    繼承人提起分割遺產之訴，後又追加被告林淑慧、吳秀華（
    即原法院109年度家繼訴字第60號分割遺產事件，下稱系爭
    訴訟）。相對人為林政宗之債權人，因而於民國110年2月8
    日聲請參加訴訟，而該訴訟原告及被告廖林美代、顧育菁、
    林淑貞、林瑩如於110年3月22日言詞辯論時當庭表示同意（
    見原法院卷三第36頁），而其餘未到庭之當事人則未提出書
    狀表示意見，嗣原法院裁定准予相對人參加訴訟之聲請（下
    稱原裁定），抗告人不服，提起抗告，抗告意旨略以：為避
    免造成抗告人多重負擔，應待臺灣臺中地方法院（下稱臺中
    地院）另案109年度訴字第3010號確認債權是否存在案件判
    決，且合於法律規定後，相對人方符合資格，而可參加本訴
    訟。另相對人不得執臺中地院98年度司執字第13790號債權
    憑證為執行名義對抗告人及林家禾、林信宏、林信毅、林喬
    美、顧育菁等人為強制執行，且該債權憑證既因本票罹於時
    效，並已經另案109年度訴字第3010號判決，請調閱相關資
    料，確認相對人是否適格加入系爭訴訟為參加訴訟，為此提
    起本件抗告，請求廢棄原裁定等語。
二、按家事訴訟事件，除本法別有規定者外，準用民事訴訟法之
    規定，家事事件法第51條定有明文。又就兩造之訴訟有法律
    上利害關係之第三人，為輔助一造起見，於該訴訟繫屬中，
    得為參加，民事訴訟法第58條第1項定有明文，足見參加人
    參加訴訟，僅在輔助當事人之一造為訴訟行為，使其獲得勝
    訴結果，藉以維持自己之私法上利益，並非直接為自己請求
    何項裁判（最高法院92年度台抗字第581號裁判要旨參照）
    。是若第三人就兩造之訴訟僅有事實上之利害關係，則不得
    為參加。再民事訴訟法第58條第1項所稱有法律上利害關係
    之第三人，係指本訴訟之裁判效力及於第三人，該第三人私
    法上之地位，因當事人之一造敗訴，而將致受不利益，或本
    訴訟裁判之效力雖不及於第三人，而第三人私法上之地位因
    當事人之一造敗訴，於法律上或事實上依該裁判之內容或執
    行結果，將致受不利益者而言。且不問其敗訴判決之內容為
    法院就訴訟標的之判斷，或判決理由對某事實或法律關係存
    否之判斷，祇須其有致該第三人受不利益之影響者，均應認
    其有輔助參加訴訟之利益，以避免裁判歧異及紛爭擴大或顯
    在化（最高法院99年度台抗字第521號裁定意旨參照）。
三、經查：
  ㈠相對人為被繼承人林政宗（其繼承人為林家禾、抗告人林曉
    文、林信宏、林信毅）之債權人，相對人已取得執行名義，
    且已依法對本案部分分割標的即「臺中市○區○○段○○段000地
    號土地、臺中市○區○○段○○段0地號土地、臺中市○區○○段○○
    段000○號」，聲請強制執行等情，並提出109年3月27日民事
    聲請強制執行狀、臺灣臺中地方法院98年度司執字第13790
    號債權憑證、繼續執行紀錄表、債權計算書、中華開發資產
    管理股份有限公司變更登記表等為證（見原法院卷二第589
    至591、613至617、619至621、623、627至639頁），堪信實
    在。
  ㈡本件原審原告林明思等4人請求分割遺產，就該分割遺產事件
    ，相對人為被繼承人林政宗（其繼承人為林家禾、抗告人林
    曉文、林信宏、林信毅）之債權人，故判決結果就各繼承人
    於分割遺產所分配之部分，確有可能對於被繼承人林政宗之
    全體債權人造成影響，而蒙受不利益。依上說明，為免裁判
    歧異、擴大紛爭，應認相對人對於系爭訴訟屬有法律上利害
    關係之第三人，得為參加訴訟。從而，相對人聲請參加訴訟
    ，核無不合，應予准許。
  ㈢又觀諸參加人於原法院所提家事聲請參加訴訟狀內容，可知
    參加人已依前揭民事訴訟法第59條第2項規定，於其參加書
    狀表明本訴訟及當事人、其於本訴訟之利害關係及參加訴訟
    之陳述等節（見原審卷二第531至535頁），已符合聲請訴訟
    參加之程序。抗告人所稱：為避免造成債務人多重負擔，應
    待臺中地院109年度訴字第3010號確認債權是否存在事件判
    定後，抗告人方同意相對人參加本訴訟。又臺中地院109年
    度訴字第3010號於110年8月20日判決如下主文：相對人不得
    執臺中地院98年度司執字第13790號債權憑證為執行名義對
    抗告人為強制執行，且該債權憑證既因本票罹於時效，並已
    判決，請法院調閱相關資料，確認相對人是否適格加入本件
    家繼訴字第60號事件參加訴訟云云，顯與前揭法律規定不符
    。
四、綜上所述，原法院准相對人本件參加訴訟之聲請，為有理由
    。抗告意旨指摘原裁定不當，求予廢棄，核屬無理由，應予
    駁回。
五、據上論結，本件抗告為無理由，依家事事件法第51條、民事
    訴訟法第495條之1第1項、第449條第1項、第95條、第78條
    、裁定如主文。
中　　華　　民　　國　　110 　年　　10　　月　　18　　日
                  家事法庭      審判長法  官  黃玉清
　　　　　　　　　　　      　　　　　法　官  葛永輝
　　　　　　　　　　　      　　　　　法　官  許旭聖
正本係照原本作成。         
再為抗告應以適用法規顯有錯誤為理由。
如提起再抗告者應於裁定送達後10日內向本院提出抗告理由狀（
須按照他造人數附具繕本）並繳納抗告裁判費新臺幣1,000元。
同時委任律師或具有律師資格之關係人為代理人。因疫情而遲誤
不變期間，得向法院聲請回復原狀。
                                      書記官  陳麗玉
　　　　　　　　　　　　　　　　　　　
中　　華　　民　　國　　110 　年　　10　　月　　18　　日